最高法院刑事判決　　　　　　　　　　　　　　　九十一年度台上字第四一三九號
　　上　訴　人　甲○○
　　選任辯護人　蕭介生律師
右上訴人因違反毒品危害防制條例案件，不服台灣高等法院中華民國八十九年五月九
日第二審判決（八十九年度上訴字第九二○號，起訴案號：台灣板橋地方法院檢察署
八十八年度偵字第五三九二、五五一○、五五一一號），提起上訴，本院判決如左：
    主  文
原判決撤銷，發回台灣高等法院。
    理  由
本件原判決認定上訴人甲○○有施用第二級毒品安非他命之惡習，竟意圖營利，基於
概括之犯意，連續三次於民國八十七年十月十五日、十月三十日、十一月五日之晚間
十時左右，以自身之0000000000號呼叫器為聯絡工具，在台北縣中和市○
○路二十號其住處附近，分別以新台幣（下同）一千元、五百元、一千元之代價，販
賣安非他命予王志仁施用。嗣後王志仁於八十八年二月二十五日晚上九時許，在台北
縣土城市○○路五巷一號二樓其住處為警查獲，在警員授意下與上訴人聯絡，佯稱欲
購買二千元之安非他命，二人遂約於九時三十分在台北縣中和市○○路北二高橋下交
易，上訴人即攜帶安非他命一小包（淨重○‧二九公克）到場，惟尚未交易即為警當
場查獲而未遂，並扣得上開安非他命一小包等情。因而維持第一審論處上訴人連續販
賣第二級毒品罪刑之判決，駁回上訴人在第二審之上訴。固非無見。
惟查，(一)、犯販賣毒品罪者，其供犯罪所用之財物，均沒收之，毒品危害防制條例第
十九條第一項定有明文。此係採義務沒收主義。乃原判決事實欄認定上訴人以其所有
0000000000號呼叫器為販賣毒品之聯絡工具，但未依上述規定諭知沒收
，亦未說明有何不予沒收之理由，自屬判決不適用法則之違誤。(二)、關於上訴人在八
十八年二月二十五日晚上九時許，販賣安非他命予王志仁未遂之事實，為上訴人所否
認，而原審及第一審判決均論述此部分以王志仁在警訊之供述為主要證據。惟核閱該
份筆錄（見八十八年度偵字第一三一二六號卷第十三頁）所載，王志仁僅謂伊於八十
八年二月二十五日二十一時三十分帶同警方在中和市○○路北二高橋下查獲綽號阿華
女子並查獲安非他命一包，毛重○‧九公克，淨重○‧三公克等語而已，對於王志仁
是否佯稱欲購買二千元安非他命，以及上訴人有無承諾而帶安非他命前往交易之事
實，無一語涉及，是上述論斷顯與卷證資料不符而有理由矛盾之違誤。又此部分未傳
訊承辦警員查證如何由王志仁佯裝購買安非他命，以誘捕上訴人之經過，難謂已盡調
查能事。(三)、台北縣警察局中和分局刑事案件移送書（見同上卷第三頁背面）記載，
上訴人被查獲後，帶同警察指證安非他命係向鄭聰敏購得，並因而查獲鄭某持有安非
他命二十公克等情，究否實情，攸關可否適用毒品危害防制條例第十七條得減輕其刑
之規定，原審未向該警察分局詳細查證，逕認上訴人未供出安非他命來源並因此破案
云云（見原判決理由第二段之３），亦屬調查未盡。(四)、共同被告鄭敏聰於警訊及偵
查中供述，上訴人於八十八年二月二十五日向伊索還安非他命時，要伊分裝成十三包
，每包○‧七公克等語（見八十八年度偵字第五五一○號卷第十三頁；第五三九二號
卷第四十五頁），倘屬無訛，上訴人何以要分裝成等量之十三包？是否便利販賣之用
？另上訴人於八十八年六月二十二日又被警搜索查獲持有安非他命九小包（即移送併
辦部分），據渠供稱該九小包安非他命係「小廖」之男子寄存，由伊代替轉賣，每小
包二千元等語（見八十八年度偵字第一五五三五號卷第九頁），如果非虛，則上訴人
另犯販賣第二級毒品罪或意圖販賣而持有第二級毒品罪。上述兩部分之犯行，與原判
決判處罪刑部分之事實相距至多四月而已，是否同為起訴效力所及而有審判不可分之
關係，原審未深入審究，即認「小廖」寄賣安非他命之事實係屬偶發，非基於同一概
括犯意（見原判決理由第三段），而未併予審判退回檢察官另行偵查，究否允當？尚
非無詳細研求之餘地。上訴人上訴意旨，指摘原判決不當，非無理由，應認有撤銷發
回更審之原因。
據上論結，應依刑事訴訟法第三百九十七條、第四百零一條，判決如主文。
中      華      民      國    九十一    年      七      月    二十五    日
                              最高法院刑事第六庭
                                  審判長法官  吳  雄  銘
                                        法官  池  啟  明
                                        法官  石  木  欽
                                        法官  郭  毓  洲
                                        法官  吳  三  龍
      右正本證明與原本無異
                                              書  記  官
中      華      民      國    九十一    年      七      月     三十     日
